臺灣板橋地方法院刑事判決　　　　　　　　　　　　　九十一年度訴字第七九九號
　　公　訴　人　臺灣板橋地方法院檢察署檢察官
　　被　　　告　乙○○　男　四.
　　　　　　　　丙○○　男　四.
右列被告因偽造有價證券等案件，經檢察官提起公訴（九十一年度偵字第五七二八號
），本院判決如左：
    主  文
乙○○共同連續變造國民身分證、駕駛執照，足以生損害於公眾及他人，累犯，處有
期徒刑陸月，如易科罰金以佰元折算壹日。扣案變造之「羅福榮」國民身分證上「
丙○○」相片壹張、「黃吉良」重型機車、職業大貨車駕駛執照上「甲○○」相片各
壹張均沒收。被訴偽造有價證券部分無罪。
丙○○收受贓物，處有期徒刑伍月，如易科罰金以佰元折算壹日。扣案變造之「羅
福榮」國民身分證上「丙○○」相片壹張沒收。
    事  實
一、乙○○前曾於民國八十四年、八十六年間，分別因違反麻醉藥品管理條例案件，
    先後經本院判處有期徒刑六月、七月確定，其後接續執行於八十六年十月十七日
    縮刑期滿執行完畢。詎猶不知悔改，復於九十一年二月下旬某日，在臺北縣土城
    市○○路三十二巷四號二樓，因甲○○因案通緝，為以虛偽證件隱匿身分，以規
    避警方查緝，竟基於共同變造駕駛執照之犯意聯絡，受甲○○委託，將甲○○之
    相片二張及其之前於九十年十二月間某日，在臺北縣土城市某處拾得侵占之黃吉
    良遺失之職業大貨車、重型機車等駕駛執照各一枚，以每枚新臺幣（下同）一千
    元之代價（尚未付款），經由跳蚤雜誌廣告，交由同有上開變造犯意聯絡之姓名
    年籍不詳之「陳先生」，以換貼甲○○相片之方式，變造上開「黃吉良」駕駛執
    照二枚，之後由乙○○於同年三月上旬某日，在上址處所交付予甲○○（所涉侵
    占遺失物、變造特種文書等犯行，前經檢察官移併臺灣士林地方法院審理，經該
    法院審理後退併移回臺灣板橋地方法院檢察署檢察官，現移併本院另案審理中）
    ，足生損害於黃吉良及監理機關對於駕駛執照管理之正確性。
二、丙○○亦因案通緝，為以虛偽證件隱匿其身分，以規避警方查緝，遂於九十一年
    二月下旬某日，在臺北縣土城市○○路三十二巷四號二樓，明知綽號「大頭松」
    姓名年籍不詳之成年男子所交付之「羅福榮」國民身分證一枚係來路不明之贓物
    ，仍予收受。其後旋於同年三月五日，在上址處所，基於變造國民身分證之犯意
    ，經由「大頭松」介紹，將上開「羅福榮」國民身分證及其相片一張交由同有上
    開變造犯意聯絡之乙○○，以二千元之代價（尚未付款），委由乙○○變造，乙○○遂承前變造特種文書之概括犯意，復連續交由同有上開變造犯意聯絡之「陳
    先生」，以換貼丙○○相片之方式，變造上開「羅福榮」國民身分證，之後乙○○於同年月八日，在上址處所交付予丙○○，足生損害於羅福榮及戶政機關對於
    國民身分證管理之正確性。
三、嗣於九十一年三月十五日晚上八時許，在上址處所，乙○○、甲○○、丙○○一
    同為警查獲，並分別自甲○○、丙○○身上扣得上開業經變造未及使用之「黃吉
    良」駕駛執照二枚、「羅福榮」國民身分證一枚。
四、案經臺北縣政府警察局板橋分局報請臺灣板橋地方法院檢察署檢察官偵查起訴。
    理  由
一、訊據被告乙○○、丙○○對於右揭時地變造駕駛執照、國民身分證、收受贓物等
    犯罪事實均坦承不諱，被告二人供述互核一致，復經證人即同案共犯甲○○供證
    屬實，並有上開變造分別貼有甲○○、丙○○相片之「黃吉良」駕駛執照二枚、
    「羅福榮」國民身分證一枚扣案可資佐證，而被告乙○○、丙○○及同案共犯甲○○變造「黃吉良」駕駛執照、「羅福榮」國民身分證，企圖使用以隱匿身分，
    規避警方查緝，自足生損害於黃吉良、羅福榮權益及監理、戶政機關主管業務管
    理之正確性。是本件事證已甚明確，被告二人犯行均堪認定，應予依法論科。
二、被告乙○○連續變造「黃吉良」駕駛執照、「羅福榮」國民身分證，核其所為係
    犯刑法第二百十二條之變造特種文書罪。而被告丙○○收受來路不明之「羅福榮
    」國民身分證後，持交乙○○換貼相片變造，核其所為係犯刑法第三百四十九條
    第一項之收受贓物罪、第二百十二條之變造特種文書罪。被告乙○○、丙○○分
    別與甲○○、「陳先生」間，就其所犯上開偽造特種文書罪，有犯意聯絡及行為
    分擔，為共同正犯。被告乙○○上開先後二次變造駕駛執照、國民身分證行為，
    ，時間緊接，所犯罪名相同，顯係出於概括之犯意反覆為之，為連續犯，應依刑
    法第五十六條之規定以一罪論，並加重其刑。又被告丙○○上開所犯收受贓物、
    變造特種文書二罪，有方法結果關係，為牽連犯，應從一重之收受贓物罪處斷。
    公訴意旨就被告丙○○上開所犯收受贓物罪部分，雖未敘及，惟此部分與上開被
    訴變造特種文書有罪部分，有牽連之裁判上一罪關係，為起訴效力所及，本院自
    得併予審究，附此敘明。另被告乙○○前曾於八十四年、八十六年間，分別因違
    反麻醉藥品管理條例案件，先後經本院判處有期徒刑六月、七月確定，其後接續
    執行於八十六年十月十七日縮刑期滿執行完畢，有臺灣高等法院檢察署刑案紀錄
    簡覆表一紙在卷可按，其於受有期徒刑執行完畢後，五年以內再犯本件有期徒刑
    以上之罪，為累犯，應遞加重其刑。爰分別審酌被告乙○○、丙○○各罪犯罪之
    動機、目的、手段、所生危害、犯罪後坦承之態度等一切情狀，分別量處如主文
    所示之刑，併均諭知易科罰金之折算標準，以資懲儆。另上開扣案變造之「黃吉
    良」駕駛執照二枚上之「甲○○」相片各一張、「羅福榮」國民身分證一枚上之
    「丙○○」相片一張，各係被告乙○○、丙○○供犯罪所用之物，業經被告二人
    陳明在卷，併依刑法第三十八條第一項第二款規定予以宣告沒收。
三、另公訴意旨謂：被告乙○○明知上開「陳先生」所交付之統一發票，係依據每期
    開獎之中獎號碼所偽造，而中獎之統一發票可依所中獎別兌領不等金錢，係屬有
    價證券之一種，竟意圖供行使之用而收集並交付予甲○○，甲○○亦明知該統一
    發票係經偽造，仍意圖行使而收集，嗣經警於九十一年三月十五日在上址當場查
    獲，並扣得偽造之統一發票十八張，因認被告乙○○另犯有刑法第二百零一條第
    二項（起訴書誤繕為同條第一項）之收集及交付偽造有價證券罪嫌云云。經查：
    (一)訊據被告乙○○固不否認有於上揭交付變造「黃吉良」駕駛執照予甲○○同時
      地，並交付自「陳先生」處取得之扣案九十年十一月至十二月份統一發票十八
      張予甲○○之事實，核與證人甲○○所述相符，惟辯稱：伊只是拿給甲○○看
      看而已等語。
    (二)上開扣案之統一發票十八張，經本院送請財政部印刷廠鑑定結果，認該十八張
      統一發票為真，但發票部分號碼均遭塗改，此有該廠九十一年九月二日財印政
      字第○九一○○○一五五五號函在卷可稽。復按統一發票係營業人銷售貨物或
      勞務，開立予買受人之憑證，性質上屬私文書；有關統一發票給獎辦法，旨在
      防止逃漏、控制稅源及促進統一發票之推行，為其附隨目的，其中獎與否，純
      繫於偶然之事實，不因中獎人必須占有該中獎之統一發票，始得領取獎金，而
      影響統一發票之私文書性質；又依營業稅法第三十二條第三項之規定，統一發
      票得由政府印製發售，或核定營業人自行印製，惟無論由政府印製發售，或核
      定營業人自行印製，其上號碼應僅係表彰營業人開立該憑證之部分內容，尚難
      因係政府印製發售者，而認定其號碼係屬公文書；又因統一發票上之號碼僅係
      表彰營業人開立該憑證之部分內容，而未中獎之統一發票，仍具憑證功能，此
      與本院四十一年台上字第九六號、五十年台上字第六六二號判例所述未中獎之
      獎券，其本身已無價值者不同，故如就統一發票之號碼擅自更改，應成立變造
      罪責，而非屬偽造行為（參見最高法院八十九年度台上字第五四二八號判決意
      旨）。是按上開說明，本件扣案之統一發票，應係屬經變造之私文書。而上開
      公訴意旨，認本件扣案之統一發票，係屬經偽造之有價證券云云，要與上開說
      明有悖，容有未洽。從而，公訴意旨認被告乙○○就此部分係犯刑法第二百零
      一條第二項之收集及交付偽造有價證券罪嫌云云，顯亦有未洽。
    (三)次按上開公訴意旨所認犯罪事實，被告乙○○所為亦僅止於意圖供行使之用而
      收集並交付與甲○○，顯尚未及於行使之行為。然縱然被告乙○○明知扣案之
      統一發票均係塗改號碼之變造統一發票，並意圖使用而交予甲○○之情屬實，
      惟依上開所述，本件扣案之統一發票性質上係屬變造私文書，觀諸刑法第二百
      十六條、二百十條之規定，僅有行使變造私文書既遂犯罪之刑罰規定，並無未
      遂犯規定，因此被告乙○○此部分行為，僅止於交付甲○○意圖供其使用，未
      及使用行為，依法亦無刑罰相繩，此外復查無其他積極證據足認被告乙○○此
      部分構成何犯行，是本件此部分不能證明被告乙○○犯罪，自應為無罪判決之
      諭知。
據上論斷，應依刑事訴訟法第二百九十九條第一項前段、第三百零一條第一項，刑法
第二十八條、第五十六條、第二百十二條、第三百四十九條第一項、第五十五條、第
四十七條、第四十一條第一項前段、第三十八條第一項第二款，罰金罰鍰提高標準條
例第一條前段、第二條，判決如主文。
本案經檢察官許景森到庭執行職務
中      華      民      國    九十一    年      九      月     三十     日
                                    臺灣板橋地方法院刑事第六庭
                                        法  官  彭  全  曄
右正本證明與原本無異
如不服本判決應於送達後十日內向本院提出上訴狀
                                        書記官  梁  宜  庭
中      華      民      國    九十一    年      十      月   二十一     日
附錄本案論罪科刑法條全文：
刑法第二百十二條
偽造、變造護照、旅券、免許證、特許證及關於品行、能力、服務或其他相類之證書
、介紹書，足以生損害於公眾或他人者，處一年以下有期徒刑，拘役或三百元以下罰
金。
刑法第三百四十九條
收受贓物者，處三年以下有期徒刑、拘役或五百元以下罰金。
搬運、寄藏、故買贓物或為牙保者，處五年以下有期徒刑、拘役或科或併科一千元以
下罰金。
因贓物變得之財物，以贓物論。
